【裁判字號】    92,上訴,1637
【裁判日期】    921031
【裁判案由】    違反著作權法
【裁判全文】
臺灣高等法院高雄分院刑事判決          九十二年度上訴字第一六三七號
    上  訴  人
    即  被  告  甲○○
右上訴人因違反著作權法案件，不服臺灣澎湖地方法院九十二年度易字第一七號中華
民國九十二年七月三十日第一審判決（起訴案號：臺灣澎湖地方法院檢察署九十二年
度偵字第一一六號、第一二七號、第一三九號、第一六六號、第一七三號、第一八０
號），提起上訴，本院判決如左：
      主  文
原判決撤銷。
甲○○以犯明知為侵害著作權之物，意圖營利而交付為常業，處有期徒刑壹年貳月。
附表所示四千五百三十一片光碟、塑膠桶貳個、價目表壹張，均沒收。
      事  實
一甲○○明知如附表所示種類之光碟片，為未經如附表編號一至編號四五三一所示之
  滾石國際音樂股份有限公司、華納國際音樂股份有限公司、上華國際企業股份有限
  公司、福茂唱片音樂股份有限公司、科藝百代股份有限公司、新力哥倫比亞音樂股
  份有限公司、博德曼股份有限公司、豐華唱片股份有限公司、環球國際唱片股份有
  限公司、艾迴股份有限公司、華研國際音樂股份有限公司、阿爾發音樂股份有限公
  司、美商迪士尼企業股份有限公司、美商時代華納娛樂公司、美商二十世紀福斯影
  片股份有限公司、美商美國環球影片股份有限公司、美商哥倫比亞影片股份有限公
  司、美商新線製作股份有限公司、美商米高梅影片股份有限公司、美商聯美股份有
  限公司、美商派拉蒙影片股份有限公司享有著作財產權，且係未經許可擅自重製之
  侵害他人著作權之盜版物品，竟意圖營利供販賣散布之用，以音樂光碟片每片新臺
  幣（下同）二十三元、影音光碟片每片二十八至三十五元不等之價格，分別向何明
  樑（另案違反著作權法案件判決確定）及向姓名年籍不詳、綽號「阿榮」、「阿凱
  」男子，購入附表編號一至編號四五三一所示擅自重製之光碟片，並自民國九十一
  年十二月中旬某日起至九十二年三月上旬止，將持有上開擅自重製之音樂光碟片、
  影音光碟片，在澎湖縣馬公市○○街十七號及二十五號騎樓前北辰市場內擺設之攤
  位上公開陳列，以每片一百元之價格，三片送一片、五片送二片，供不特定來往之
  人選購並交付，以此方法侵害滾石公司等人之著作權，賴以維生，並以之為常業。
  嗣分別於九十二年一月十五日下午一時四十五分許、同年二月二十六日下午十一時
  許及同年三月十日下午一時二十分許，在上開地點為澎湖縣警察局馬公分局警員查
  獲，並扣得甲○○所有如附表編號一至編號四五三一所示之盜版音樂光碟片、影音
  光碟片共四千五百三十一片、塑膠桶二個、價目表一張。
二案經澎湖縣政府警察局馬公分局報請臺灣澎湖地方法院檢察署檢察官偵查起訴。
      理  由
一訊據上訴人即被告甲○○固坦承於右揭時地，為警分別查獲販賣如附表所示之盜版
  光碟，惟辯稱：伊係車禍肇事過失致人於死，須賠付被害人家屬高額損害賠償，不
  得已始兼營販賣版光碟，期能貼補家用及如期給付車禍之賠償金，並非常業犯云
  云。
二經查：
(一)被告分別於右揭時地販售如附表所示之盜版光碟，而分別為警當場查獲一節，業據
  被告於警詢、偵查（見第一一六號偵查卷第十頁至第十一頁、第一四四頁至第一四
  五頁）、原審（見原審卷第一三七頁至第一三八頁、第一五四頁至第一五五頁、第
  一六六頁至第一六七頁）及本院審理中（本院卷第一０四頁、第一三一頁）坦承不
  諱，此外，復有附表編號一至四五三一所示之盜版音樂及影音光碟片四千五百三十
  一片、塑膠桶二個、價目表一張及現場照片扣案足稽。足認被告確於右揭時地販售
  盜版音樂光碟片，而分別於九十二年一月十五日下午一時四十五分許、同年二月二
  十六日下午十一時許及同年三月十日下午一時二十分許，為警查獲。
(二)又附表編號一至十七所示之盜版音樂及影音光碟片四千五百三十一片，分別係就滾石
  國際音樂股份有限公司、華納國際音樂股份有限公司、上華國際企業股份有限公司
  、福茂唱片音樂股份有限公司、科藝百代股份有限公司、新力哥倫比亞音樂股份有
  限公司、博德曼股份有限公司、豐華唱片股份有限公司、環球國際唱片股份有限公
  司、艾迴股份有限公司、華研國際音樂股份有限公司、阿爾發音樂股份有限公司出
  版而享有著作權之音樂光碟片，及美商迪士尼企業股份有限公司、美商時代華納娛
  樂公司、美商二十世紀福斯影片股份有限公司、美商美國環球影片股份有限公司、
  美商哥倫比亞影片股份有限公司、美商新線製作股份有限公司、美商米高梅影片股
  份有限公司、美商聯美股份有限公司、美商派拉蒙影片股份有限公司享有著作財產
  權之視聽著作影音光碟片，未經授權即予以盜錄燒拷一節，亦有滾石國際音樂股份
  有限公司等二十一家提出之錄音著作權利授權證明書、音樂光碟封面、臺北市政府
  營利事業登記證、經濟部公司執照、影片著作權利登記證明書、刑事委任狀、印鑑
  證明書暨認證書、電影上市廣告等附卷可憑（見馬警分三字第０九二００二三五六
  四號警卷第三十六頁至第八十七頁、第0000000000號警卷第三十四頁至
  第八十二頁、第0000000000號警卷第三十一頁至第二二五頁），足認被
  告販售之音樂、影音光碟片確屬盜版，且侵害附表編號一至四五三一所示之滾石國
  際音樂股份有限公司等二十一家公司之著作權。
(三)被告雖辯稱：販賣盜版光碟片係為期能貼補家用及如期給付車禍之賠償金，並非常
  業犯云云；惟按刑法上所謂「常業」，係指反覆以同種類行為為目的之社會活動之
  職業性犯罪而言（最高法院八十五年度台上字第五一０號判決參照）。凡藉該犯罪
  以為日常謀生之職業，而有事實上之表現為已足，並不以犯罪時間之長短為標準，
  亦不以無其他兼業為必要。本件被告於九十一年十二月中旬起，至九十二年三月十
  日獲案止，持續販售之時間長達三個月以上，其間分別為警查獲三次，業如前述，
  其先前兩次獲案後，仍繼續進貨販賣，且共計查扣光碟片高達四千五百三十一片，
  顯係利潤豐厚，賴此販售盜版光碟為業。縱被告尚有其他經營棉被店之事業，惟被
  告既反覆為警查獲後，仍販售鉅量之盜版光碟片，且欲以此收入貼補家用及如期給
  付車禍之賠償金，則被告恃此為業，應堪認定。
(四)綜上所述，被告所辯各節顯係避就之詞，均不足採。本件事證已臻明確，被告犯行
  洵堪認定。
三核被告甲○○所為，係犯著作權法第九十四條之明知為侵害著作權之物，意圖營利
  而交付之常業罪。公訴意旨認被告係犯著作權法第九十三條第三款、第八十七條第
  二款之罪，惟其起訴之基本事實同一，爰予以變更起訴法條。又被告意圖散布而陳
  列之低度行為，應為其意圖營利而交付之高度行為所吸收，不另論罪。再被告販賣
  盜版之光碟，同時侵害附表編號一至四五三一所示之滾石國際音樂股份有限公司、
  華納國際音樂股份有限公司、上華國際企業股份有限公司、福茂唱片音樂股份有限
  公司、科藝百代股份有限公司、新力哥倫比亞音樂股份有限公司、博德曼股份有限
  公司、豐華唱片股份有限公司、環球國際唱片股份有限公司、艾迴股份有限公司、
  華研國際音樂股份有限公司、阿爾發音樂股份有限公司出版而享有著作權之音樂光
  碟片，及美商迪士尼企業股份有限公司、美商時代華納娛樂公司、美商二十世紀福
  斯影片股份有限公司、美商美國環球影片股份有限公司、美商哥倫比亞影片股份有
  限公司、美商新線製作股份有限公司、美商米高梅影片股份有限公司、美商聯美股
  份有限公司、美商派拉蒙影片股份有限公司等著作權人之著作權，係以一行為觸犯
  數罪名，為想像競合犯，應依刑法第五十五條前段之規定，以一罪論。又著作權法
  業經立法院修正，並於九十二年七月九日經總統公布，修正後著作權法第九十四條
  第一項罪名，就罰金部分從原來四十五萬以下，提高為三十萬元以上三百萬元以下
  ，依刑法第二條第一項但書規定，以修正前之著作權法第九十四條之罪名最有利於
  被告，並適用之。
四原審予以論罪科刑，固非無見，惟查：原審認定被告所為情堪憫恕，依刑法第五十
  九條規定減輕其刑，惟被告僅為給付他人車禍賠償金，即大量販售盜版光碟片，侵
  害二十一家公司之著作財產權，且為警二次查獲後，已知違法不當，猶恣意販售，
  其犯罪情節尚難謂有何可堪憫恕之處，原判決適用刑法第五十九條之規定，乃有未
  洽。被告上訴意旨猶執前詞，指摘原判決不當，雖無理由，惟原判決既有上開可議
  之處，應由本院予以撤銷改判。爰審酌被告販賣盜版光碟數量鉅大、犯罪之動機、
  目的、手段，及其品性、生活狀況、智識程度、犯罪所生之損害，及犯罪後態度等
  一切情狀，量處如主文第二項所示之刑。又扣案如附表所示之音樂、影音光碟片四
  千五百三十一片，及扣案之塑膠桶二個、價目表一張，均為供犯罪所用之物，且屬
  被告所有，已據被告供承在卷，爰依刑法第三十八條第一項第二款之規定沒收之。
據上論斷，應依刑事訴訟法第三百六十九條第一項前段、第三百六十四條、第二百九
十九條第一項前段、第三百條，修正前著作權法第九十四條，刑法第二條第一項但書
、第十一條前段、第五十五條、第三十八條第一項第二款，判決如主文。
本案經檢察官郭振昌到庭執行職務。
中    華    民    國     九十二     年      十        月      三十一    日
                              臺灣高等法院高雄分院刑事第六庭
                                  審判長法官  王憲義
                                        法官  范惠瑩
                                        法官  謝靜雯
右正本證明與原本無異。
如不服本判決應於收受本判決後十日內向本院提出上訴書狀，其未敘述上訴理由者，
並得於提起上訴後十日內向本院補提理由書狀（均須按他造當事人之人數附繕本）「
切勿逕送上級法院」。
                                      書記官  廖素珍
中    華    民    國     九十二     年      十一      月       四     日
附錄：本判決論罪科刑法條：
著作權法第九十四條：
以犯第九十一條、第九十二條或第九十三條之罪為常業者，處一年以上七年以下有期
徒刑，得併科新台幣四十五萬元以下罰金。
                                                                        ｋ


司法院資訊處製作；財團法人民間司法改革基金會備份。
